【裁判字號】    98,台上,7329
【裁判日期】    981204
【裁判案由】    殺人
【裁判全文】
最高法院刑事判決            九十八年度台上字第七三二九號
上  訴  人  甲○○
選任辯護人  陳德峰律師
            周建才律師
上列上訴人因殺人案件，不服台灣高等法院中華民國九十八年八
月六日第二審判決（九十八年度上訴字第一八二九號，起訴案號
：台灣台北地方法院檢察署九十七年度偵字第一三六五八號），
提起上訴，本院判決如下：
    主  文
上訴駁回。
    理  由
按刑事訴訟法第三百七十七條規定，上訴於第三審法院，非以判
決違背法令為理由，不得為之。是提起第三審上訴，應以原判決
違背法令為理由，係屬法定要件。如果上訴理由書狀並未依據卷
內訴訟資料，具體指摘原判決不適用何種法則或如何適用不當，
或所指摘原判決違法情事，顯與法律規定得為第三審上訴理由之
違法情形，不相適合時，均應認其上訴為違背法律上之程式，予
以駁回。原判決撤銷第一審論處上訴人甲○○以傷害人之身體，
因而致人於死罪刑之判決，改判論上訴人以殺人罪，處有期徒刑
拾貳年。係依憑上訴人坦認於原判決所載時、地，因細故與被害
人許瑞麟及在場之許庭豪、陳信曄、陳建文、徐梓恆等人發生拉
扯，並扭打，且持其隨身攜帶之折疊刀一把，往被害人之左胸廓
部揮刺一刀，深及被害人左肋膜囊、左心室、橫膈及肝臟，於民
國九十七年六月十八日下午二時三十四分因前開穿刺外傷導致心
因性休克及出血性休克而不治死亡等情屬實，參酌證人即錢櫃企
業股份有限公司台北林森店（下稱錢櫃ＫＴＶ）服務人員鍾幸君
、證人即與被害人同赴錢櫃ＫＴＶ消費之許庭豪、陳建文、陳信
曄、楊峻宇、徐梓恆（下稱許庭豪等五人）、證人即與上訴人同
往該店消費之田曜榮、莊偉明、黃安銘、徐新傑、劉宗育（下稱
田曜榮等五人）於偵查及第一審審理中所述與原判決認定情節相
符之證詞，及卷附記載許瑞麟傷亡及救治情形之馬偕紀念醫院（
台北院區）乙種診斷證明書、急診病歷資料，上訴人之台北市立
聯合醫院急診病歷資料及同院中興院區診斷證明書，台灣台北地
方法院檢察署相驗屍體證明書、台灣台北地方法院檢察署檢驗報
告書、法務部法醫研究所九十七年七月二十五日法醫理字第０九
七０００三一八一號函檢送同所（九七）醫剖字第０九七一一０
一０六０號解剖報告書（記載：死者許瑞麟外傷證據：1.左前胸
離足底一二一公分處，中線向左八公分，有斜向稍呈縱向傷口，
且稍呈「Ｓ」狀之傷口長約五點六公分，穿刺傷口。2.傷口皮膚
向下，傷及左側第五、六肋間有穿孔約三點五公分，在左側第五
肋骨連續性切割穿刺約二公分，深度約為十一、十二公分。3.穿
過肋膜腔，於左心室心尖區有穿刺傷約二公分（已密集縫合）。
4.另向左橫膈膜有穿刺縫合傷口約二至四公分（已密集縫合）。
5.左肝葉側面有切割傷口約四至五公分（已密集縫合）。6.頭枕
區有皮下出血痕約八乘五公分鬱血稍嚴重），同所（九七）醫鑑
字第０九七一一０一０六０號鑑定報告書（記載：死亡經過研判
：「(一)死者許瑞麟：於九十七年六月十六日四時許，於ＫＴＶ包
廂內遭銳器穿刺傷並急送台北馬偕醫院救治於當日十四時三十四
分死亡，依馬偕醫院病歷資料顯示：(1)肝裂傷。(2)橫膈破口。(3)
心臟左心室穿孔併心包膜囊填塞。(4)死亡。(二)解剖發現為單一穿
刺傷，由左前胸廓向中內下方穿刺，穿過皮膚、切割肋骨及胸肋
膜囊腔，再穿刺左心室尖，並造成心包膜囊腔積血水，橫膈穿刺
傷，左肝葉銳器傷，雖經縫合，但因大出血及體液輸入、休克狀
況導致血管內凝血不全病症 （DIC），再併發各組織間出血（包
括蜘蛛網膜下腔出血），最後因心因性休克及出血性休克死亡。
(三)由以上死者死亡經過及檢驗判明：死者之死亡轉機為心因性休
克及出血性休克，死亡原因為左胸廓單一穿刺傷並傷及左肋膜囊
、左心室、橫膈及肝臟，並導致血胸、腹血及心包膜囊填塞，最
後因心因性休克及出血性休克而死亡。死亡方式為『他為』。（
研判死亡原因）：甲、心因性休克及出血性休克。乙、血胸、腹
血、心包膜囊填塞（手術後）。丙、左心室、橫膈、肝臟穿刺傷
。丁、左胸廓單一穿刺傷。」；鑑定結果：「死者許瑞麟，因為
左胸廓單一穿刺傷並傷及左肋膜囊、左心室、橫膈及肝臟，並導
致血胸、腹血及心包膜囊填塞，最後因心因性休克及出血性休克
而死亡。死亡方式為『他為』」、相驗及解剖照片，法務部法醫
研究所九十七年十月十六日法醫理字第０九七０００四五八七號
函（記載：Ｓ狀之皮膚穿刺傷確支持凶嫌使用刀刃與被害人之互
動關係，有可能互動或抵抗之作用使力之結果。頭枕區有皮下出
血痕，無法排除為過度失血致全身有瀰漫性凝血不全致鬱血較嚴
重併同死後內臟屍斑沈積之結果。死亡過程併有此類皮下出血痕
；縱有外力，亦可能在倒地輕擊之結果，應非重擊所致）、及同
所九十八年一月十六日法醫理字第０九七０００六０六四號函（
記載：(一)有關刀刃可能寬度因本案已經手術縫合，依解剖〈受傷
治療後五日〉研判刀刃寬度約在二公分〈或以上；視刀刃形狀〉
。(二)依法醫所（九七）醫鑑字第０九七一一０一０六０號鑑定報
告書項七死亡經過研判(二)敘述「解剖發現為單一穿刺傷，由左前
胸廓向中內下方穿刺、穿過皮膚……」即支持為左側胸腔朝向胸
腹部右下側方向〈左胸之右側角度上朝肚臍中線方向〉且為穿過
左胸廓之前側而穿過左心室尖、橫膈、肝臟，解剖學位置顯示為
單一穿刺傷在胸腔損傷為左肺、左肋膜囊腔、左心室尖，筆直〈
支持刀刃為一「筆直」刀器〉穿過橫膈達於腹腔中傷及肝臟。角
度與前胸腹部角度向右、向內下約於三十度）、錢櫃ＫＴＶ現場
監視錄影光碟及第一審勘驗該錄影光碟之勘驗筆錄、現場照片、
監視錄影翻拍照片等證據資料，而為論斷，已敘述其所憑之證據
及認定之理由。而以上訴人否認有何殺人犯行，並辯稱：伊沒有
殺人意思，伊撿起摺疊刀，只想保護自己，伊先被攻擊、追打，
又伊當時頭部已流血，不是伊去攻擊被害人，是被害人過來伊這
邊云云。其辯護人辯以：上訴人在包廂外，不知其內之事，是遭
追打之一方，沒有傷害他人之行為及犯意，被害人攻擊上訴人前
，上訴人血流滿面，視力模糊。被害人體型壯碩，上訴人順手由
地上撿摺疊刀，揮舞阻擋被害人，是排除不法侵害之防衛權行使
云云，係飾卸之詞，無足採取，在理由內依憑調查所得證據，詳
加指駁；並說明：(一)、被害人死亡後，經台灣台北地方法院檢察
署檢察官率同該署檢驗員及家屬相驗，嗣並進行解剖，依解剖及
鑑定之結果如前，足證被害人係因遭人刺傷，該左胸廓單一穿刺
傷並深及左肋膜囊、左心室、橫膈及肝臟，並導致血胸、腹血及
心包膜囊填塞，最後因心因性休克及出血性休克而死亡。(二)、上
訴人於徐新傑前往理論時陪同前往（被害人之包廂），且於是日
凌晨四時二十分二十秒手上拿出其預藏之摺疊刀，並有甩動之情
形，於凌晨四時三十四分０八秒有以左手彎腰撿拾其摺疊刀，於
四時三十四分三十、三十一秒間，自其褲子口袋內取出前開其隨
身攜帶之折疊刀一把，以右手持之往許瑞麟之要害即左胸廓部揮
刺一刀等情，業經第一審勘驗扣案現場光碟無訛，上訴人及其友
人與被害人及其友人因細故生有嫌隙，上訴人陪同前往理論時隨
身攜帶尖刀，其有遇上衝突即以尖刀刺殺對方之意圖甚明。又胸
腹部係人體重要器官密集分布之部位，以銳器砍殺或以外力撞擊
，極易因傷及臟器而致人於死，此為一般人之通識，上訴人自無
不知之理，乃其竟持刀猛刺被害人之身體要害胸腹部，且依上開
法醫鑑定結果：被害人傷口位置及稍呈「Ｓ」狀，及其深入被害
人體內之深度、傷勢及刀刃之走向、角度之說明，足見上訴人係
由上往下刺，用力至猛，其下手之際有置人於死之犯意甚明。(三)
、正當防衛必須對於現在不法之侵害，始足當之，苟侵害業已過
去，或無從分別何方為不法侵害之互毆行為，均不得主張防衛權
，而互毆係屬多數動作構成單純一罪，而互為攻擊之傷害行為，
縱令一方先行出手，還擊之一方，在客觀上苟非單純對於現在不
法之侵害為必要排除之反擊行為，因其本即有傷害之犯意存在，
自無主張防衛權之餘地。案發當日，被害人於凌晨四時三十四分
二十八秒雖有對著上訴人揮拳，惟上訴人已舉起左手防禦，業經
第一審勘驗現場光碟在卷，應認侵害業已過去，乃上訴人復於四
時三十四分三十至三十一秒間，以其隨身攜帶之摺疊刀刺向被害
人身體要害，自不得主張正當防衛。又依卷附現場翻拍照片顯示
，上訴人於案發日四時三十四分二十八秒至三十二秒間持刀揮向
被害人時，其所站立之位置後方為走廊，非無逃避空間，上訴人
辯稱：係遭人毆打，而為正當防衛云云，不可採取。(四)、證人即
本件承辦警員王衍凱於第一審證述：那時候他們說有人拿刀子，
但搜索過程中都沒有找到刀子，可是除上訴人外，伊移送的那些
人身上都沒有找到刀子，所以伊就懷疑刀子是否在醫院的那個人
（指上訴人）那邊，懷疑是否被他拿走，或是根本就是他持刀，
伊那時候也有懷疑其他人，但是（對）上訴人的懷疑程度比較重
。派出所給伊的翻拍照片上有一男子赤裸上身有刺青，伊一邊找
持刀男，也是在找刺青男，為此才在六月十八日到醫院查訪上訴
人，確定上訴人是有刺青的人，手上有東西。因檢察官在解剖完
後有交代要問他們的英文名字，第二天伊到林森北路跟錢櫃ＫＴ
Ｖ調錄影帶，但其中錄影編號CH10不齊。在六月二十四日下午，
伊接到內政部警政署刑事警察局（下稱刑事警察局）警官沈弘儒
電話說有主嫌要自首，伊在隔天又全部再看一次，在六月二十七
日將錢櫃ＫＴＶ（錄影）全部看完並予節錄後，依據錄影鏡頭懷
疑或是黃安銘或是上訴人，並在七月二日報告檢察官說上訴人應
該是主嫌，約上訴人過來。又錢櫃ＫＴＶ所提出之「衝突始末報
告」是在報驗完解剖前交給伊，伊記得伊在解剖那天有把報告給
檢察官，伊看到這份報告照片，開始懷疑上訴人涉嫌本罪，檢察
官指示伊監聽上訴人這邊的六人，在沈弘儒與伊聯繫自首事宜前
，上訴人只是涉嫌重大，但沒有鎖定其為唯一持刀刺被害人的嫌
犯；證人即刑事警察局偵查佐沈弘儒於第一審證述：九十七年六
月間，上訴人之父（陳琛淵）及一名自稱律師者到刑事警察局，
自稱：本件錢櫃ＫＴＶ命案因上訴人那天有發生鬥毆被打就醫，
後來有人被刺死，他們想要說這案子辦到什麼程度，伊就說伊可
以去瞭解案子到底怎樣，如可以伊就幫忙。伊就打電話去問承辦
人，聯絡上王衍凱，問他案子情形，他說目前都已經在蒐證了，
伊問說如果有掌握關鍵的人是否願意讓我們參與，他說要問他隊
長，伊說方便的話拿相關卷證來討論案子如何繼續，王衍凱問伊
有掌握什麼東西，伊說因為可能嫌疑人來找我。第二天王衍凱就
帶卷證來刑事局找伊。渠等研究一下案情，好像是雙方人馬鬥毆
，伊問要不要調監視器，王衍凱說有。伊問到底是誰殺了人，他
只說鬥毆好像有分兩個地方，但沒有說出懷疑是誰。之後伊就聯
絡吳先生說（問）要不要聯絡陳父看看要怎樣。上訴人之父後來
出來，伊跟他分析說我不知道是誰做的，但如果是你們做的，現
在出來有機會爭取自首，上訴人之父說上訴人承認是持刀行兇的
人，他願意帶他小孩（上訴人）出來；證人陳琛淵於第一審證稱
：案發時，上訴人被送到慈濟就醫，頭部包裹，不適合去問他事
情。過兩、三天聽說有人死了，上訴人也是打架者之一，伊問上
訴人說到底是誰做的，上訴人說記得伊好像有做出拿刀刺人的動
作，但不確定刺的是不是死者。伊就找到吳軾子，他說要先瞭解
，就去分局幫我瞭解案情，伊在與沈弘儒第二次見面時提到伊兒
子是殺人案的行為人，是伊跟上訴人商量後，上訴人同意，授權
伊去告訴沈弘儒各等語。據此，顯見上訴人係於九十七年六月二
十五日請其父陳琛淵託人向沈弘儒打探，並表示願意到案前，王
衍凱已先依其調查持刀之情形及派出所給的翻拍照片上赤裸上身
且刺青之男子，於六月十八日前往醫院調查並確定上訴人係該照
片上之刺青男子，又依解剖筆錄之記載，解剖時間為同年六月二
十三日，則王衍凱最遲於同年六月二十三日前已取得錢櫃ＫＴＶ
的「衝突始末報告」，其依該報告開始懷疑上訴人涉嫌，又承辦
檢察官於同年六月二十四日併諭示限制嫌犯上訴人出境。依上開
情節，則於上訴人同年六月二十五日到案前，該有偵查犯罪職權
之警員已依據派出所提出之照片及錢櫃ＫＴＶ衝突始末報告之照
片，有確切根據合理懷疑上訴人為本件之嫌犯，即已發覺上訴人
殺人犯行。是上訴人雖有投案之行為，尚無自首規定之適用。證
人王衍凱雖又稱：其於二十六日或二十七日看完錄影帶始確認上
訴人犯罪云云，但檢察官及承辦之員警早在該時之前已懷疑上訴
人，對之進行調查並限制出境，上訴人所為，仍與自首要件不合
。(五)、證人田曜榮等五人及證人許庭豪、陳建文、陳信曄、楊峻
宇（下稱許庭豪等四人）於九十七年六月十六日，及證人鍾幸君
於同年七月十日，分別於偵查中具結向檢察官所為之證述，固均
屬上訴人以外之人於審判外所為之陳述，惟均無顯有不可信之情
況，依前開規定，屬於傳聞法則之例外，均得為證據。另證人田
曜榮等五人於九十七年七月十六日偵查中及證人許庭豪等四人於
同年七月二十一日偵查中分別經檢察官以被告身分而非以證人身
分傳喚到庭訊問，渠等身分既均非證人，即與「依法應具結」之
要件不合，縱未具結，純屬檢察官調查證據職權之適法行使，當
無違法可言。選任辯護人固以證人許庭豪等四人於偵查中所為之
供述均屬傳聞證據為由主張無證據能力。惟證人許庭豪等五人與
田曜榮等五人、鍾幸君已於第一審審判期日，分別以證人身分到
庭陳述，並賦予上訴人及其辯護人對質詰問之機會，且證人許庭
豪等五人及田曜榮等五人，及鍾幸君前開於偵查時所為之供述，
亦均無顯不可信之情況，應均具有證據能力之理由。從形式上觀
察，原判決並無違背法令之情形存在。上訴意旨略稱：(一)、原判
決認證人許庭豪等五人及田曜榮等五人偵查中具結而為之陳述，
均具有證據能力。惟原審未逐一列舉，並詳細說明何者屬於傳聞
證據，有何可信之特別情況，而包裹式概括說明，將此部分傳聞
證據，作為判斷上訴人有罪之證據，有判決不備理由之違法。且
據九十六年六月十六日之偵訊筆錄記載，檢察官先以被告身分訊
問田曜榮等五人，期間再以證人身分訊問，之後又以被告身分訊
問，導致共同被告角色混淆，檢察官之訴訟程序違法，屬違背法
定程序取得之證據，有調查職責未盡之違法。(二)、原判決事實認
定：上訴人取出折疊刀，以右手持之往許瑞麟之要害即左胸廓部
揮刺一刀。於理由說明：上訴人竟持刀猛刺被害人之身體要害胸
腹部等語。惟「揮刺」係正手持刀柄，刀尖朝上往前揮動；「猛
刺」即反手握刀柄，刀尖朝下，往下刺。但現場光碟顯示四時三
十四分三十、三十一秒間，出現上訴人右手持刀往許瑞麟要害之
畫面，而非手握刀柄猛刺之畫面，原判決有事實與理由矛盾之違
法。又原判決依被害人之傷勢說明：上訴人由上往下，下手用力
之猛，但依現場光碟顯示，出現上訴人右手只對許瑞麟揮一下，
無往下刺。原判決認定係揮刀，猛刺，並遽斷以殺人罪行，有判
決不備理由之違法。又卷附光碟於四時三十四分三十、三十一秒
間畫面，為重要證據，原審未依職權調查及傳喚鑑定證人到庭說
明，亦未說明理由，有調查未盡之違法。(三)、依第一審筆錄之記
載，上訴人陳稱：當時臉上有血，想要保護自己，持刀在前面擺
動，是想嚇他們；證人田曜榮證稱：當時伊等是想去向對方說抱
歉，沒有先商量衝突時如何處理；證人黃安銘證陳：對方拿酒瓶
打我們，上訴人有被打倒在地，上訴人被打昏過去各等語，顯示
上訴人主觀上基於正當防衛意思，並無殺人故意。原判決僅以四
時三十四分三十至三十一秒間畫面不清楚之現場光碟而為認定，
有調查職責未盡之違法。(四)、依經驗法則，上訴人身高一六七公
分，被害人身高一七八公分，上訴人較矮，不可能有致被害人「
左胸之右側角度上朝肚臍中線方向，角度與前胸腹部角度向右、
向內下約於三十度」之結果，且依物理慣性，持刀者須由上至下
猛力刺入被害人胸部，才會形成角度向右、向內下約於三十度，
深度深達約十一、十二公分。而依現場光碟上開時間之畫面，僅
看出上訴人揮了被害人一下，並無明顯持刀，本件或許另有他人
施加暴力，原審未依職權予以查明，有適用法則不當之違法。(五)
、原判決不採上訴人自首之辯解，惟依據證人王衍凱之證詞，已
說明其於六月二十四日下午接獲主嫌自首，且在六月二十六日或
二十七日於看完錄影帶後才確定鎖定主嫌應該是上訴人，又檢察
官是否因上訴人之自首電話而為上訴人限制出境處分，似待釐清
。原審未傳喚王衍凱查明真象，有調查職責未盡且適用法則不當
之違法。(六)、上訴人與被害人互不相識，素無嫌隙，僅因一時口
角衝突，且證人徐梓恆證稱：若上訴人具殺害被害人故意，何以
被害人被揮刺一刀後，仍繼續追打上訴人等人？上訴人主觀上有
無殺人故意？原判決未詳加說明，有判決不備理由之違法。(七)、
依現場光碟畫面即四時三十四分八秒上訴人有撿拾折疊刀，但於
其後三十、三十一秒間畫面，並無原判決事實所認定上訴人逕自
其褲子口袋內取出前開隨身攜帶之折疊刀一把，以右手持之往許
瑞麟之要害即左胸廓部揮刺一刀等動作，原審未察，逕認前述犯
罪事實，自屬違背證據法則。(八)、辯護人聲請抄錄扣案光碟觀看
之結果，並無原審認定之「同日凌晨四時二十分二十秒手上拿出
其預藏之摺疊刀，並有甩動之情形之畫面」，且許瑞麟等人在四
時三十三分三十二秒衝出五０一包廂，上訴人被追打到鏡頭畫面
末瑞（即五０一包廂道尾端與另一走道交接處），前面尚有十餘
人擋住鏡頭，隱約看到穿白色削肩Ｔ恤之上訴人，在四時三十三
分五十五秒被打，退避到另一走道上而離開鏡頭畫面，進入 CH4
（指錢櫃ＫＴＶ現場錄影光碟之編號，下同）鏡頭監視範圍，而
CH4 鏡頭畫面開始時間係四時三十四分二十五秒，何來原審認定
之同日凌晨四時三十四分０八秒有以左手彎腰撿拾摺疊刀之畫面
。原審此部分認定，有違背經驗法則、論理法則之違法。(九)、依
CH4 鏡頭在四時三十四分二十八秒畫面出現，許瑞麟衝入以右拳
攻擊上訴人左臉，四時三十四分二十九秒至三十秒之畫面，出現
許瑞麟右拳收回準備繼續攻擊上訴人動作，明顯有繼續攻擊上訴
人之舉動，此為連貫性之攻擊動作，並非如原審所認定許瑞麟已
停止毆打上訴人之行為，上訴人在四時三十四分三十秒或三十一
秒，當時以右手由左往右成水平線揮動動作，在四時三十四分三
十二秒至四時三十四分三十八秒，許瑞麟停止攻擊上訴人往回走
之畫面，直至鏡頭畫面靜止在四時三十四分四十秒，上訴人依然
停在原地。上訴人以右手由左往右成水平線揮動，時間只有一秒
鐘，即在原地等許瑞麟離開，意在阻止許瑞麟對其繼續攻擊。依
經驗法則，當為正當防衛權之行使。且由左往右成水平線揮動，
時間只有一秒鐘，手無往下刺畫面，如何可能會造成原審認定「
被害人所受之刀傷深及肋骨，深度深達約十一、十二公分、穿過
肋膜腔，傷及心臟、橫膈膜、肝臟等臟器要害，且依其角度係從
被害人前胸腹部角度向右、向內下約三十度，足見上訴人由上往
下」之結果。觀之上訴人在原地等待許瑞麟離開，沒有任何積極
攻擊動作，應無殺人之主觀犯意，原審未詳加勾稽，率予認定不
適用正當防衛，有適用法則不當之違法。又上訴人在許瑞麟離開
CH4 鏡頭畫面後，仍然停留在原地，沒有任何舉動，直到大家都
離開五０一包廂走道，才在四時三十四分五十三秒出現在CH10鏡
頭畫面，跟在大家後面，又被許多人持酒瓶追打到昏迷，為警護
送就醫。若上訴人有持折疊刀事實，及殺人之主觀犯意，為何不
拿折疊刀以防禦，而為人打倒昏迷送醫？原審未察，即行判決，
有違經驗法則與論理法則等語。惟查：（一）取捨證據及認定事
實，乃事實審法院職權之行使，其對證據證明力所為之判斷，苟
不悖通常一般人日常生活之經驗，又未違背客觀上應認為確實之
定則，並已敘明其何以為此判斷之心證理由者，即不能任意指為
違法。原判決認定上訴人基於殺人之故意而持折疊刀刺殺被害人
致其死亡，已就相關事證詳加調查論列，復綜合上訴人之供述及
檢察官會同法醫解剖被害人屍體並鑑定其死因之結論，及第一審
勘驗現場錄影光碟之結果，參互斟酌判斷，資為不利於上訴人之
認定，併已說明其取捨判斷所得心證，並參酌第一審勘驗現場錄
影光碟之結果，認上訴人主張其所為係為正當防衛，不足採取。
又依本案進行調查之情形及證人王衍凱、沈弘儒、上訴人之父陳
琛淵等人之證詞，認上訴人在警察局投案，核與自首規定不符之
理由，所為論斷，均有卷內證據資料可資覆按，亦無悖於經驗法
則、論理法則，且無應於審判期日調查之證據而未予調查及判決
理由不備、理由矛盾之違法情形。上訴意旨無非就原審採證認事
之職權行使，專憑己見，泛言指摘，再為事實上之爭執，並非依
據卷內訴訟資料而為之具體指摘，自非適法之第三審上訴理由。
（二）原判決已依刑事訴訟法第一百五十九條之一第二項及同條
之二之規定，說明證人田曜榮等五人及許庭豪等五人上開偵查中
之供證，均具證據能力之理由。且依卷內證據資料，田曜榮等五
人於九十六年六月十六日應訊時，檢察官依序以被告身分訊問時
，均依刑事訴訟法第九十五條規定之應告知事項予以告知，在渠
等作證之前，則均經檢察官告以作證之義務及偽造之處罰，並命
具結後，始予訊問，分次分批進行（見偵字第一三六五九號卷第
一七三頁起至第二七七頁），依法尚無不合，參諸該等證人在偵
查中均未陳述及表明其有何角色混淆情形，上訴意旨徒憑己意，
任意爭辯，並非依據卷內證據資料執以指摘之適法第三審上訴理
由。（三）原判決事實認定上訴人「揮刺」被害人、理由內說明
上訴人係持刀「揮刺」、「猛刺」，係在其事實欄明白認定被害
人係遭上訴人持刀刺入體內而死亡，理由說明係依憑解剖、鑑定
被害人屍體及勘驗現場錄影光碟之結果，認上訴人持刀力道係猛
刺，二者並無矛盾。又原判決依上訴人有持刀刺中被害人之供述
及勘驗現場錄影之結果，認上訴人確有揮刀刺中被害人，且依解
剖及鑑定之結果，以刀刃刺入被害人體內後之角度，乃明刀路情
形，與原判決認定上訴人所為有揮刀刺中被害人之動作，尚無矛
盾。又依原判決認定之事實及理由之說明，上訴人與被害人等多
人，當時正在錢櫃ＫＴＶ走道上相互追逐，且依原判決理由之說
明，被害人被刺中之致命傷係在左胸前側，穿過左心室尖、橫
膈、肝臟，而傷口距其腳底有一二一公分，則原判決認定被害人
係遭上訴人所刺，與被害人及上訴人之身高差，並無絕對關係。
上訴意旨徒憑己意，再為事實之爭執，顯與法律規定得為第三審
上訴理由之違法情形不相適合。（四）原判決認定上訴人有持刀
揮刺被害人，理由並說明上訴人有甩刀、拾刀及揮刀刺被害人之
動作，已敘明依憑上訴人之供述及第一審勘驗現場光碟之結果，
而為認定（見原判決第十四頁），其所憑之第一審勘驗結果，復
與卷內證據資料相符（見第一審卷(一)第九一頁反面、第一二八頁
反面），上訴意旨執辯護人自行觀看錄影帶之情形，且與原判決
認定之事實尚無矛盾之結果，妄指原判決為違法，係置原判決明
確之論斷於不顧，徒憑己意，再為事實之爭執，自非適法第三審
上訴理由。（五）刑法第六十二條前段規定，對於未發覺之罪自
首而受裁判者，得減輕其刑。而所謂發覺，非以有偵查犯罪職權
之機關或人員確知其全部犯罪事實無誤為必要，而於對其發生嫌
疑時，即得謂為已發覺。依原判決理由之說明及卷內證人即本件
承辦警員王衍凱於第一審證述：那時候他們說有人拿刀子，但搜
索過程中都沒有找到刀子，可是除上訴人外，伊移送的那些人身
上都沒有找到刀子，所以伊就懷疑刀子是否在醫院的那個人（指
上訴人）那邊，懷疑是否被他拿走，或是根本就是他持刀，伊那
時候也有懷疑其他人，但是（對）上訴人的懷疑程度比較重等語
，則有偵辦權責之警員王衍凱早在到醫院查證上訴人刺青及是否
持刀情形之時，已懷疑其涉案，並對之加以調查，原判決認上訴
人之所為與自首規定不符，未依自首規定減輕其刑，並無不合。
上訴意旨未憑卷內證據資料具體指摘原判決如何違背法令，徒憑
己意，任意指摘，亦非適法之第三審上訴理由。（六）其餘上訴
意旨，則置原判決之明白論斷於不顧，或仍持原判決已說明理由
而捨棄不採之陳詞辯解，再為事實上之爭執，或就屬於事實審法
院採證認事職權之行使，或就不影響於判決本旨之枝節事項，全
憑己見，任意指摘，難謂已符合首揭法定上訴第三審之要件。其
上訴違背法律上之程式，應予駁回。
據上論結，應依刑事訴訟法第三百九十五條前段，判決如主文。
中    華    民    國  九十八  年   十二   月    四    日
                      最高法院刑事第三庭
                          審判長法官  林  增  福
                                法官  張  清  埤
                                法官  陳  世  雄
                                法官  何  菁  莪
                                法官  洪  佳  濱
      本件正本證明與原本無異
                                      書  記  官
中    華    民    國  九十八  年   十二   月    八    日
                                                      Ｅ

司法院資訊處製作；財團法人民間司法改革基金會備份。
